---
title: "Ngày 1: Xử lý dữ liệu bị thiếu"
output: html_notebook
---

```{r message=FALSE, warning=FALSE, paged.print=FALSE}
getwd()
```
### Dữ liệu sử dụng:

1) Dữ liệu giải bóng bầu dục Mỹ (FL Play by Play 2009-2017 (v4).csv) 
2) Dữ liệu cấp phép xây dựng tại San Francisco (Mỹ) (Building_Permits.csv)

### Gọi các gói cần thiết
```{r message=FALSE, warning=FALSE, paged.print=FALSE}
pck <- c('tidyverse', 'data.table', 'pipeR')
sapply(pck, require, character.only=T)
```

Tôi là fan hâm mộ của gói pipeR với pipe operator được xây dựng bởi anh [Kun Ken](https://github.com/renkun-ken), gói pipeR của anh này vượt trội so với magrittr.

### Đọc dữ liệu vào môi trường:
```{r message=FALSE, warning=FALSE, paged.print=FALSE}
nfl_data <- read_csv("NFL Play by Play 2009-2017 (v4).csv", n_max=10000)
sf_permits <- read_csv("Building_Permits.csv", n_max=10000)
```

*Lưu ý:* do dữ liệu của 2 bảng đều lớn nên để xử lý nhanh, tôi chỉ lấy 10,000 dòng làm ví dụ ở đây, các bạn có thể lấy toàn bộ bảng.

### Kiểm tra gí trị bị thiếu (NA):
```{r message=FALSE, warning=FALSE, paged.print=FALSE}
set.seed(42)
nfl_data %>>% sample_n(10)
sf_permits %>>% sample_n(10)
nfl_data %>>% colnames # Kiểm tra toàn bộ tên cột của bảng
sf_permits %>>% colnames
```

#### Đếm số lượng giá trị bị thiếu
##### Tổng số lượng NA của cả bảng
```{r message=FALSE, warning=FALSE, paged.print=FALSE}
nfl_data %>>%
  is.na %>>% # Kiểm tra nếu dòng bị thiếu hay không
  table %>>% # đếm số lượng NA/không phải NA (TRUE/FALSEE)
  (~ nfl_na_total) %>>% # save table as nfl_na_total
  print
```

Xử dụng prop.table để lấy %:
```{r message=FALSE, warning=FALSE, paged.print=FALSE}
nfl_na_total %>>%
  prop.table * 100
```

##### Số lượng NA của từng cột
Sử dụng margin.table để đếm số lượng giá trị NA (TRUE)
```{r message=FALSE, warning=FALSE, paged.print=FALSE}
(nfl_data %>>%
  is.na() %>>%
  margin.table(margin = 2) %>>% 
  as.data.frame(col.names=c('ColNames','NACount'))) %>>% # biến đổi thành data.frame
  setDT( keep.rownames = TRUE) %>>%
  (~ nfl_na_details) # lưu kết quả thành nfl_na_details

# Đổi tên cột của bảng mới tạo:
names(nfl_na_details)[1] <- 'ColNames'
names(nfl_na_details)[2] <- 'NA_Count'
```

Kiểm tra lại dữ liệu:
```{r message=FALSE, warning=FALSE, paged.print=FALSE}
nfl_na_details %>>% head
```

Lọc lấy các trường có giá trị NA và % so với tổng số bản ghi
```{r message=FALSE, warning=FALSE, paged.print=FALSE}
nfl_na_details %>>% 
  filter(NA_Count > 0) %>>% # lọai bỏ các cột ko có NA
  arrange(desc(NA_Count)) %>>% # sắp xếp từ cao xuống thấp
  mutate('NA_pct'=NA_Count/nrow(nfl_data) * 100) %>>% # bổ sung %
  (~ nfl_na_stats) # lưu kết quả thành nfl_na_stats

nfl_na_stats %>>% head
```

#### Sửa gía trị NA:
Hãy thử xóa bỏ các dòng dữ liệu có giá trị NA
```{r message=FALSE, warning=FALSE, paged.print=FALSE}
nfl_data %>>% drop_na()
```

Chúng ta có thể thấy tất cả các bản ghi của bảng dữ liệu đều có ít nhất 1 cột có giá trị NA nên khi chúng ta thực hiện thao tác trên, kết quả không xuất hiện bản ghi nào.

Hoặc chỉ lấy các cột có không chứa giá trị NA
```{r message=FALSE, warning=FALSE, paged.print=FALSE}
na_col <- nfl_na_stats$ColNames
nfl_data %>>%
  select(-na_col) %>>%
  head
```

Tuy nhiên, chỉ có số lượng ít các cột không có giá trị NA. Vậy chúng ta sẽ sửa các gía trị NA thay vì xóa đi.

Để sửa gía trị NA, chúng ta có thể có 1 số cách như:
1) Đối với dữ liệu dạng factor (category), có thẻ thay thế bằng gía trị phổ biến nhất
2) Đối với dữ liệu dạng số, có thể sửa thành gía trị trung bình hoặc giá trị trung vị.
...

Hãy trọn 2 cột dữ liệu cho từng ví dụ trên:
```{r message=FALSE, warning=FALSE, paged.print=FALSE}
nfl_data %>>% str
```

Chúng ta sẽ chọn PassLength và Home_WP_pre.

##### PassLength:
PassLength là cột dữ liệu dạng chữ (chr).
Lọc ra các gía trị NA:
```{r message=FALSE, warning=FALSE, paged.print=FALSE}
nfl_PL_NA <- nfl_data[is.na(nfl_data$PassLength), ]
```

Tìm giá trị xuất hiện nhiều nhất
```{r message=FALSE, warning=FALSE, paged.print=FALSE}
(nfl_data[!is.na(nfl_data$PassLength), ] %>>%
  count(PassLength) %>>% # đếm các giá trị
  arrange(desc(n)) # sắp xếp tần xuất theo thứ tự cao thấp
)$PassLength[1] %>>%  # lấy giá trị đầu tiên của cột PassLength
  (~PL_most_freq) %>>% # lưu kết quả thành PL_mostành_freq
  print
```

Sửa các giá trị NA thành PL_mostành_freq
```{r message=FALSE, warning=FALSE, paged.print=FALSE}
nfl_PL_NA <- replace_na(nfl_PL_NA, list(PassLength=PL_most_freq))
nfl_PL_NA$PassLength 
```

Chúng ta có thể thấy các giá trị NA giờ đã chuyển thành "short".

##### Home_WP_pre:
Home_WP_pre là cột dữ liệu dạng số, có thể sửa giá trị NA thành số trung bình hoặc số trung vị.

Lọc ra các gía trị NA:
```{r message=FALSE, warning=FALSE, paged.print=FALSE}
nfl_HWP_NA <- nfl_data[is.na(nfl_data$Home_WP_pre), ]
nfl_HWP_NA$Home_WP_pre %>>% head
```

Sửa giá trị NA thành số trung bình:
```{r message=FALSE, warning=FALSE, paged.print=FALSE}
mean(nfl_data$Home_WP_pre, na.rm=T) # kiểm tra giá trị trung bình
(nfl_HWP_NA %>>%
    replace_na(list(Home_WP_pre=mean(nfl_data$Home_WP_pre, na.rm=T)))
)$Home_WP_pre
```

Sửa giá trị NA thành số trung vị:
```{r message=FALSE, warning=FALSE, paged.print=FALSE}
median(nfl_data$Home_WP_pre, na.rm=T) # kiểm tra gía trị trung vị
(nfl_HWP_NA %>>%
    replace_na(list(Home_WP_pre=median(nfl_data$Home_WP_pre, na.rm=T)))
)$Home_WP_pre
```

Chúng ta có thể làm tương tự với các cột dữ liệu khác và với dữ liệu cấp phép xây dựng tại San Francisco.